【裁判字號】    98,交聲,75
【裁判日期】    980205
【裁判案由】    聲明異議
【裁判全文】
臺灣彰化地方法院交通事件裁定          98年度交聲字第75號
移送機關即
原處分機關  交通部公路總局臺中區監理所彰化監理站
異  議  人
即受處分人  甲○○
上列異議人即受處分人因違反道路交通管理處罰條例案件，對於
交通部公路總局臺中區監理所彰化監理站98年1 月14日彰監四字
第裁64-I00000000號處分不服，聲明異議，本院裁定如下：
    主  文
原處分撤銷。
甲○○不罰。
    理  由
一、原處分意旨略以：本件異議人即受處分人甲○○於民國97年
    12 月14日16時45分許，駕駛其所有車牌號碼8838-SF號自用
    小客車，行經彰化縣芬園鄉○○路○段726號，因「速限70公
    里、經測速時速85公里、超速15公里（未滿20公里）」之違
    規事實，經彰化縣警察局交通隊依違反道路交通管理處罰條
    例第40條之規定，以彰警交字第I00000000 號違反道路交通
    事件逕行舉發，並於98年1月14日以彰監四字第裁64-I00000
    000號裁決書，裁處罰鍰新臺幣1,600元，及依同條例第63條
    第1項記違規點數1點，於法應無不合等語。
二、聲明異議意旨略以：該手持式雷射測速器是否符合經濟部標
    準檢驗局之標準，有無故障否，且當時車輛眾多，員警如何
    確定該違規車輛係異議人本人所駕駛之汽車，茲請提出相關
    照片佐證，使異議人心服口服…云云，爰請求撤銷上開裁決
    等語。。
三、按又行車速度，依速限標誌或標線之規定，無速限標誌或標
    線者，行車時速不得超過50公里，但在未劃設車道線、行車
    分向線或分向限制線之道路，或設有快慢車道分隔線之慢車
    道，時速不得超過40公里；汽車駕駛人，行車速度，超過規
    定之最高時速，或低於規定之最低時速，除有第43 條第1項
    第2 款情形外，處1,200元以上2,400元以下罰鍰；汽車駕駛
    人有第40條情形，除依原規定條款處罰鍰外，並予記違規點
    數一點，道路交通安全規則第93條第1項第1款、道路交通管
    理處罰條例第40條及第63條第1項第1款分別定有明文。
四、又按犯罪事實應依證據認定之，無證據不得認定犯罪事實，
    刑事訴訟法第154條第2項定有明文。至認定犯罪事實所憑之
    證據，雖不以直接證據為限，間接證據亦包括在內，然而無
    論直接或間接證據，其為訴訟上之證明，須於通常一般之人
    均不致有所懷疑，而得確信其為真實之程度者，始得據為有
    罪之認定，倘其證明尚未達到此一程度，而有合理之懷疑存
    在時，事實審法院復已就其心證上理由予以闡述，敘明其如
    何無從為有罪之確信，因而為無罪之判決，尚不得任意指為
    違法，最高法院76年臺上字第4986號判例意旨足以參照。申
    言之，上揭法規及判例意旨所揭示之無罪推定及證據裁判原
    則，於法院審理違反道路交通管理處罰條例之聲明異議案件
    時，應予準用。準此，法院審理交通違規聲明異議案件，僅
    於當事人主張及舉證範圍內進行調查證據，其經法定程序調
    查證據之結果，認已足以證明違規事實者，始得為違規之認
    定；若原處分機關所為之證明，於通常一般人仍有合理之懷
    疑存在，尚未達於可確信其真實之程度者，在該合理懷疑尚
    未剔除前，自不能為有違規事實存在之認定。
五、經查：
  (一)異議人於97年12月14日16時45分許，駕駛車牌號碼8838-S
      F號自用小客車，行經彰化縣芬園鄉○○路○段726 號，因
      汽車駕駛人行車速度，超過規定之最高時速70公里以上之
      違規行為，經彰化縣警察局交通警察隊警員逕行舉發，並
      移送原處分機關裁決之事實並不爭執，此有彰化縣警察局
      舉發違反道路交通管理事件通知單、原處分機關違反道路
      交通管理事件裁決書各1紙在卷可稽。
  (二)異議人雖辯稱：該測速器疑似未經檢測而故障云云。本案
      違規行為，係由彰化縣警察局以手持式雷射測速器進行測
      速後，逕行舉發，而本案所使用之雷射測速儀，曾由經濟
      部標準檢驗局於97年10月8日檢定合格，該檢定之有效期
      限至98年10月31日止，此有彰化縣警察局98年1月9日彰警
      交字第0980001585號函及隨函檢附之經濟部標準檢驗局雷
      射測速儀檢定合格證書各1紙在卷可憑。惟雖本案所使用
      之雷射測速儀已經檢定合格，且仍在有效期限之內，其準
      確性應無疑義，該雷射測速儀所測得違規行為之採證數值
      即具公信力，自可作為執法採證、認定之依據。惟測速器
      （雷射槍）僅係以雷射光束瞄準同時於車道行駛中之單一
      目標車進行偵測，偵測時不受其他車道上行駛中之車輛干
      擾及當時道路車流量之影響，並無提供拍照之功能。究此
      ，原舉發機關既未能提供相關採證照片佐證，實難排除員
      警有誤認之可能性。而前開查證之結果是否與實情相符？
      倘非參考其於舉發當時所見之各種具體情狀加以研析，實
      不能為正確之判斷。又如何確認8838-SF號車確係違規車
      輛無訛？均未為明確之記載，自難僅憑前開函文之記載，
      逕為異議人不利之認定。
六、綜上所述，舉發員警舉發異議人前揭違規事實存有誤認之可
    能性，原處分所據之異議人違規事實，尚屬無法證明。原處
    分機關未及詳查，遽予裁罰，尚有未洽。本件異議為有理由
    ，本院依應將原處分，另諭知受處分人不罰。
七、依道路交通案件處理辦法第20條前段，裁定如主文。
中    華    民    國     98    年    2    月    5    日
                  交通法庭            法  官 吳俊螢
以上正本證明與原本無異。
如不服本裁定，應於裁定送達後五日內，向本院提出抗告狀（須
附繕本）。
中    華    民    國     98    年    2    月    5    日
                                      書記官  林怡吟


司法院資訊處製作；財團法人民間司法改革基金會備份。
